【裁判字號】    95,易,739
【裁判日期】    950623
【裁判案由】    竊盜
【裁判全文】
臺灣高雄地方法院刑事判決               95年度易字第739號
公  訴  人  臺灣高雄地方法院檢察署檢察官
被      告  丙○○
                    另案於臺灣高雄監獄執行中
上列被告因竊盜案件，經檢察官提起公訴（94年度偵字第25784
號），本院判決如下：
    主  文
丙○○無罪。
    理  由
一、公訴意旨略以：被告丙○○基於竊盜之概括犯意，於民國94
    年2 月12日夜間8 時許，在其住家附近之高雄縣大寮鄉○○
    路499 號前，竊取被害人甲○○○所有之車牌號碼SZL-268
    號輕型機車，得手後，將其向鑫旺企業社購買之車牌號碼LZ
    I-109 號機車車牌拆下，懸掛在上揭甲○○○所有之輕型機
    車車體上，供其自行騎乘，嗣於94年3 月1 日不詳時間，在
    大寮鄉○○村○○段677 地號土地，持客觀上足供為兇器之
    截斷器1 支，竊取臺灣電力股份有限公司所有之4 條黑色電
    線得手（共長100 公尺），嗣為員警發覺並跟蹤其後，被告
    見狀遂騎乘前揭機車至拷潭路之竹林內，之後被告又從竹林
    內出來，當場將手上4 段電纜線接頭丟棄，然仍為警發覺，
    並自其後方5 公尺之竹叢內扣獲1 只黑色垃圾袋（裝有電線
    4 捆）及1 只綠色布袋（裝有截斷器1 支），及其置於機車
    置物箱內白色（污黑）手套1 雙，因認被告涉犯刑法第321
    條第1 項第3 款之攜帶兇器竊盜罪嫌。
二、按被告未經審判證明有罪確定前，推定其為無罪；犯罪事實
    ，應依證據認定之，無證據不得認定犯罪事實。又不能證明
    被告犯罪者，應諭知無罪之判決，刑事訴訟法第154 條、第
    301 條第1 項分別定有明文。次按，認定犯罪事實所憑之證
    據，雖不以直接證據為限，間接證據亦包括在內，然而無論
    直接證據或間接證據，其為訴訟上之證明，須於通常一般人
    均不致有所懷疑，而得確信其為真實之程度者，始得據為有
    罪之認定，倘其證明尚未達到此一程度，而有合理之懷疑存
    在時，即難遽採為不利被告之認定，最高法院著有76年臺上
    字第4986號判例可資參照。又依刑事訴訟法第161 條第1 項
    規定，檢察官就被告犯罪事實，應負舉證責任，並指出證明
    之方法。因此，檢察官對於起訴之犯罪事實，應負提出證據
    及說服之實質舉證責任。倘其所提出之證據，不足為被告有
    罪之積極證明，或其指出證明之方法，無從說服法院以形成
    被告有罪之心證，基於無罪推定之原則，自應為被告無罪判
    決之諭知，最高法院亦著有92年臺上字第128 號判例可參。
三、公訴人認被告涉犯前開罪嫌，無非係以被害人甲○○○、證
    人即台電人員乙○○於警詢中之陳述及渠等出具之贓物認領
    保管單、證人即查獲本案員警李健榮、證人即鑫旺企業社人
    員朱正寅偵訊中之證述、扣案之白色（污黑）手套1 雙、截
    斷器1 支為依據。然訊據被告則堅決否認有何上開犯行，辯
    稱：為警查獲之車牌號碼SZL-268 號機車，係伊友人「忠仔
    」見伊機車壞掉無法使用才借給伊的，而「忠仔」將車借給
    伊時，車上並沒有車牌，所以伊將向鑫旺企業社所購買之車
    牌號碼LZI-109 號機車車牌懸掛在「忠仔」借給伊的機車上
    ，又伊有問「忠仔」何以該車沒有車牌，「忠仔」稱其因為
    交通違規，所以車牌遭攔檢員警拔下查扣，該車並非伊所竊
    得；又員警查獲本案當天，伊只是剛好經過查獲地點，並沒
    有進入該竹林內，警察因看見地上有電纜線接頭，並在竹林
    內找到電纜線及截斷器，就認為伊有竊取該等電纜線，但扣
    案之截斷器非伊所有，而手套則係伊平日工作使用，伊實無
    為竊取該等電纜線之犯行等語。經查：
(一)、關於被告上揭被訴竊取機車犯行部分，公訴人所舉之前開證
    據中，被害人甲○○○於警詢中之陳述及其出具之贓物認領
    保管單，僅得證明其所有之機車遭竊之事實，尚不得證明該
    機車係被告所竊取；而證人朱正寅於偵訊中之證述，亦僅得
    證明被告曾向鑫旺企業社購買車牌號碼LZI-109 號機車，而
    此與被告是否有上開竊盜犯行，並無直接相關；至被告為警
    查獲之時，雖持有前揭遭竊之機車，然一般人持有他人遭竊
    物品之原因非僅一端，舉凡買受、租賃、借貸、行竊所得、
    收受或故買贓物等，均不無可能，自無從以此推論上開遭竊
    機車係被告所竊得；又被告固未能提供出借前開機車之「忠
    仔」之年籍資料以供傳喚查證，惟此究係實際上並無該名「
    忠仔」之人存在？或係被告擔心「忠仔」因而遭受犯罪訴追
    ？抑或是因被告確實未就「忠仔」之年籍資料詳加記憶所致
    ？實難遽以推斷，是亦無從以此論認綽號「忠仔」之人係被
    告所虛構，而謂被告有為上開竊盜犯行。
(二)、關於被告前揭被訴竊取電纜線犯行部分，公訴人所舉之上開
    證據中，證人乙○○於警詢中之陳述及其出具之贓物認領保
    管單，同僅得證明臺灣電力股份有限公司有電纜線遭竊之事
    實，尚不得證明該等物品係被告所竊取；又扣案之白色（污
    黑）手套雖係被告所有，然該物乃一般人從事工作時所常穿
    戴、使用之物，自無從僅因扣獲該手套而得推論被告係穿戴
    該手套而竊取上開電纜線；而扣案之截斷器及已發還乙○○
    之電纜線非在被告身上或其機車上所扣獲，而被告復否認其
    曾持有該等物品，是此部分所應審酌之重點，厥為上開電纜
    線、截斷器是否得認定係被告所持有？若無法認定前開電纜
    線、截斷器與被告有關，自難謂員警於查獲地點竹叢內起獲
    之電纜線，係被告以扣案截斷器竊得後而放置於該處。關於
    本案之查獲經過，證人李健榮於偵訊中證述：案發當時，伊
    正在執行巡邏勤務，發現被告形跡可疑，遂在後尾隨跟蹤，
    嗣被告發現伊在對其進行跟蹤，遂將車騎到查獲地點，然後
    進入該處的竹林，之後又自動跑出來，手上拿著電纜線接頭
    ，將之丟在其機車旁邊，伊見狀遂上前盤查，並在該處竹林
    內查獲電纜線及截斷器云云（見偵1 卷第26、27頁），則依
    證人李健榮此一證詞，其並未目睹被告有將扣案之電纜線、
    截斷器搬入查獲地點竹林內藏放之情形，則該等電纜線、截
    斷器是否曾為被告持有？已非無疑；再被告當時既已發現員
    警在對其尾隨跟蹤，何以會在進入竹林後，又主動持電纜線
    接頭跑出來而讓員警查獲本案？其何不直接自竹林中逃逸或
    將電纜線接頭與電纜線、截斷器一起藏放而空手離開竹林即
    可？證人李健榮所證關於被告於查獲時之行止，顯與常情有
    違，要難採為不利於被告之認定，綜上，上開電纜線及截斷
    器，尚無從遽認係被告所持有。
四、本件公訴人認被告涉嫌前開犯行所憑之證據，尚未達於通常
    一般之人均不致有所懷疑，而得確信其為真實之程度，依刑
    事訴訟制度「倘有懷疑，即從被告之利益為解釋」、「被告
    應被推定為無罪」之原則，即難據以為被告不利之認定。此
    外，復查無其他積極之證據，足資認定被告有何上開竊盜犯
    行，自屬不能證明被告犯罪，依首開說明，自應為被告無罪
    之諭知。
五、至被告持有上開遭竊之車牌號碼SZL-268 號機車，是否涉犯
    贓物罪嫌，其基本社會事實要與被告被訴之竊取該機車犯罪
    事實不同，本院尚無從加以審酌，應由檢察官另行處理。又
    被告因於94年4 月21日犯有竊盜罪，經本院於94年7 月29日
    ，以94年度簡字第3573號判刑確定，有其臺灣高等法院被告
    前案紀錄表及本院94年度簡字第3573號判決在卷足證，而被
    告此一竊盜犯行之犯罪時間，雖與其本件被訴為竊盜犯行之
    時間相近，然本院既認卷內證據無法證明被告有為本件竊盜
    犯行，且公訴意旨亦未認被告本件犯罪事實與其於94年4 月
    21日所為竊盜犯行係基於概括犯意為之，本院自無從就本件
    為免訴判決之諭知，併予敘明。
據上論斷，應依刑事訴訟法第301 條第1 項，判決如主文。
中    華    民    國    95    年    6     月    23    日
                  刑事第五庭    審判長法  官 李嘉興
                                      法  官 楊筑婷
                                      法  官 陳君杰
以上正本證明與原本無異。
如不服本判決，應於判決送達後10日內，向本院提出上訴狀。
中    華    民    國    95    年    6     月    23    日
                                      書記官 陳昱良


司法院資訊處製作；財團法人民間司法改革基金會備份。
